【裁判字號】    98,訴,1926
【裁判日期】    991014
【裁判案由】    偽造有價證券等
【裁判全文】
臺灣臺北地方法院刑事判決              98年度訴字第1926號
公  訴  人  臺灣臺北地方法院檢察署檢察官
被      告  甲○○
指定辯護人  本院公設辯護人丁○○
            本院公設辯護人丙○○
上列被告因偽造有價證券等案件，經檢察官提起公訴（98年度偵
緝字第127號），本院判決如下：
    主  文
甲○○連續犯偽造有價證券罪，處有期徒刑壹年拾月，如附表三
所示之物均沒收；又犯詐欺取財罪，處有期徒刑伍月；又犯業務
侵占罪，共罪，處有期徒刑捌月。應執行有期徒刑貳年，緩刑
伍年，並應履行如附表四所示之事項，如附表三所示之物均沒收
。
    事  實
一、甲○○（原名為吳瑮瑤）為乙○○之姪女（二人屬三親等之
    旁系血親關係），其自民國88年間起，在乙○○開設位於臺
    北市松山區○○○路82號7 樓之「碧礽牙醫診所」任職，負
    責處理包括櫃臺收費、支付予廠商應付貨款等款項進出職務
    ，並負責保管該診所以「碧礽牙醫診所乙○○」名義向彰化
    商業銀行（下稱「彰化銀行」）中崙分行所開立支票存款帳
    戶之空白支票及櫃檯收費之職務，為從事業務之人。詎吳芷
    瑜因在外積欠卡債，經濟陷入困難，竟即分別為下列行為：
  (一)甲○○意圖供行使之用，基於偽造有價證券之概括犯意聯絡
    ，未徵得乙○○同意，連續於附表一（即起訴書附表一編號
    1 至10、12至25部分）所示之時間（即自93年1 月16日起至
    95 年6月23日），利用保管乙○○所有之支票簿之機會，而
    意圖供行使之用，於如附表一所示票號之空白支票上，分別
    填寫如附表一所示發票日、金額，並盜用該診所之「碧礽牙
    醫診所」及負責人「乙○○」之大小章，而偽造如附表一所
    示之支票（所涉及業務侵占其所保管支票部分，告訴人乙○
    ○於95年10月間知悉上情後，並未於6 個月內提出告訴，併
    予說明），進而持往如附表一所示之銀行提示兌現而行使之
    ，除部分之款項由其存入本人銀行帳戶內以外，又連續於附
    表一編號所示時間，未經其丈夫吳宇謙（原名為「吳佳樺」
    ）、婆婆何沂珊（原名為「何怡徵」）、其女兒吳晏妃同意
    ，而將該等支票存入實際上由其所保管、使用包括吳宇謙、
    婆婆何沂珊、吳晏妃之帳戶內，並在支票背面簽立吳宇謙、
    何沂珊、吳晏妃姓名背書，以表示吳宇謙、何沂珊、吳晏妃
    分別委託銀行或郵局取款之意思，而提出於如附表一所示之
    金融機構，足以生損害於吳宇謙、何沂珊、吳晏妃及各該金
    融機構。
  (二)甲○○另基於意圖為自己不法所有之犯意，於96年4 月25日
    ，利用在診所櫃臺收取款項之機會，先將患者陳素芳於該日
    就診所繳付之現金新臺幣（下同）30,000元侵占入己；再向
    陳素芳詐稱，可將其餘醫療費用25,500元以轉帳方式匯至實
    際上由其保管、使用之吳瑮倩（甲○○之妹妹）之彰化銀行
    中崙分行第00000000000000號帳戶，而陳素芳不疑有他，於
    96年5 月10日，將25,500元轉帳至吳瑮倩之上開帳戶，甲○
    ○隨即將詐得之款項提領花用。而甲○○為免乙○○發覺上
    情，於96年4 月25日以其向聯邦商業銀行（下稱聯邦銀行）
    申請使用之第0000000000000000號信用卡插入該診所之刷卡
    機，列印金額為55,500元之簽帳單1 紙（但無證據證明有偽
    造陳素芳簽名，且未取得授權碼），充作陳素芳於當日繳付
    就診費用之證明。
  (三)甲○○基於意圖為自己不法所有之犯意，於96年6 月1 日，
    利用在診所櫃臺收取款項之機會，將患者張逸堂於該日就診
    所繳付之現金100,000 元侵占入己。嗣後為免乙○○發覺上
    情，並於同日以不知情之陳碧華（甲○○之母親）向玉山銀
    行申請使用之第0000000000000000號信用卡插入該診所之刷
    卡機，列印金額為80,000元、20,000元之簽帳單各1 紙（但
    無證據證明有偽造張逸堂簽名），充作張逸堂於當日繳付就
    診費用之證明。
  (四)甲○○基於意圖為自己不法所有之犯意，於96年6 月22日，
    利用在診所櫃臺收取款項之機會，將患者張國英於該日就診
    所繳付之現金40,000元侵占入己。嗣後為免乙○○發覺上情
    ，並於同日以其母陳碧華之上開信用卡插入該診所之刷卡機
    ，列印金額為40,000元之簽帳單（但無證據證明有偽造張國
    英之簽名，未取得授權碼），充作張國英於當日繳付就診費
    用之證明。
二、案經乙○○告訴暨臺北市政府警察局松山分局報告臺灣臺北
    地方法院檢察署檢察官偵查起訴。
    理  由
壹、證據能力部分：
一、按被告以外之人於偵查中向檢察官所為之陳述，除顯有不可
    信之情況者外，得為證據，刑事訴訟法第159 條之1 第2 項
    定有明文，本案證人莊淑敏、臧家珣於檢察官訊問時所為之
    證述，業經其等於證述前具結，亦無證據顯示檢察官在偵查
    時有不法取供之情形，且據上開證人做成證據之外部情狀，
    亦無證據顯示上開證述有顯不可信之情況，揆諸首揭說明，
    上開證人於偵查中之證述應有證據能力。
二、按被告以外之人於審判外之陳述雖不符刑事訴訟法第159 條
    之1 至之4 等4 條之規定，而經當事人於審判程序同意作為
    證據，法院審酌該言詞陳述或書面陳述作成時之情況，認為
    適當者，亦得為證據；當事人、代理人或辯護人於法院調查
    證據時，知有第159 條第1 項不得為證據之情形，而未於言
    詞辯論終結前聲明異議者，視為有前項之同意。刑事訴訟法
    第159 條之5 定有明文。經查：證人乙○○於警詢及檢察事
    務官詢問時所為之證述，證人陳素芳於檢察事務官詢問時所
    為之證述、證人莊淑敏於檢察事務官詢問時所為證述，與以
    下所引用之彰化銀行中崙分行97年10月31日函文，聯邦商業
    銀行函文，兆豐國際商業銀行（下稱「兆豐銀行」）信義分
    行函文等件，均屬被告以外之人於審判外之陳述，均為傳聞
    證據，且無刑事訴訟法第159 條之1 至之4 等4 條規定情形
    ，又被告、檢察官、辯護人均同意引用作為本案之證據（見
    本院卷第54頁）；又彰化銀行中崙分行99年8 月2 日函文、
    中華郵政股份有限公司（下稱「中華郵政公司」）基隆郵局
    、臺北郵局函文等件，亦均屬傳聞證據，且均經本院提示予
    檢察官、被告、辯護人知悉，而檢察官、被告、辯護人均未
    於言詞辯論終結前對上開證據表示異議。本院審酌後，認為
    上開證述於作成時亦無任何不適當之情況，認以之作為本案
    之證據，應屬適當，是上開證據應均有證據能力。
貳、實體部分
一、訊據被告甲○○對上開犯罪事實均坦承不諱，又查：
  (一)被告任職碧礽牙醫診所處理該診所款項收付，並負責保管支
    票簿，於前揭時間、地點偽以告訴人乙○○之名義開立支票
    並藉以提示兌領，後於95年10月間為乙○○發現，不再保管
    支票，惟仍利用向病患陳素芳、張逸堂、陳碧華收取款項之
    機會侵占診所之款項，及要求病患陳素芳將診療費用存入其
    所使用吳瑮倩之帳戶內等事實，均經證人即告訴人乙○○、
    證人陳素芳、莊淑敏、臧家珣分別證述甚明（見偵一卷第22
    至25頁，偵二卷第8 至10、11至13頁，偵三卷第9 至12、53
    至60、185 至187 、246 至251 頁，偵四卷第66至71、213
    至218 頁，偵五卷第2 至5 、10至11頁）。
  (二)被告所為如事實欄編號一之(一)（即附表一部分）所示偽造有
    價證券之犯行，有如附表一證據欄所示之證據在卷可參。
  (三)被告所為如事實欄編號一之(二)所示之業務侵占、詐欺犯行，
    有碧礽牙醫診所96年4 月25日報表影本、聯邦商業銀行97年
    7 月15日（97）聯銀信卡字第6040號函文及函附信用卡申請
    書影本，聯邦商業銀行97年10月13日（97）聯銀信卡字第10
    162 號函文，卡號0000000000000000之持卡人累積資料查詢
    明細表，兆豐銀行信義分行98年2 月19日（98）兆銀信營字
    第023 號函附之交易明細表，及彰化銀行中崙分行98年2 月
    19日彰崙字第09800440號函附之00000000000000號帳戶交易
    明細表等件在卷可參（見偵四卷第149 至154 、176 、46、
    47、50至51頁，偵三卷第106 至108 、164 頁）。
  (四)被告所為如事實欄編號一之(三)所示之犯行，則有碧礽牙醫診
    所96年6 月1 日報表，卡號0000000000000000號之信用卡於
    96年6 月1 日金額8 萬元之簽帳單、金額為2 萬元之請款單
    在卷可參（見偵四卷第130 至134 頁，偵三卷第65頁）。
  (五)被告所為如事實欄編號一之(四)所示之犯行，則有碧礽牙醫診
    所96年6 月22日報表，卡號0000000000000000號之信用卡於
    96年6 月22日金額4 萬元之簽帳單在卷可參（見偵四卷第12
    5 至129 頁，偵三卷第69至71頁）。
  (六)此外，被告為事實欄編號一之(二)所示之犯行後，雖然以自己
    之聯邦銀行信用卡插入刷卡機列印信用卡簽單充作陳素芳已
    經繳費之證明文件，又於事實欄編號一之(三)、(四)所示之犯行
    後，將其母親陳碧華之信用卡插入刷卡機列印信用卡簽單或
    以手寫簽單之方式，充作張逸堂、張國英已經繳費之證明文
    件，其此部分之行為無非藉此使告訴人乙○○誤信陳素芳、
    張逸堂、張國英係刷卡支付醫療費用，故該等費用暫未入帳
    ，以掩飾其所為上開業務侵占、詐欺等犯行，並非其有向發
    卡銀行申請款項而詐取金錢之意思；又卷內又查無被告有偽
    冒陳素芳、張逸堂、張國英名義簽寫信用卡簽單之資料；此
    外，就被告使用其母親陳碧華信用卡部分，於當時其母親之
    信用卡原本即交由其保管、使用並支付卡費之情節，據被告
    陳述甚明，又無證據證明被告係未經陳碧華同意盜用其母親
    之信用卡，從而，被告所為如事實欄編號一之(二)、(三)、(四)所
    示之業務侵占、詐欺犯行後，又藉上開方式製作刷卡單以掩
    蓋其犯罪之舉動，尚不另構成詐欺取財或行使偽造私文書罪
    名，併予說明。
  (七)綜上所述，足認被告之自白與事實相符，得為認定其犯罪之
    依據，本案事證明確，被告之犯行已經證明，應予依法論科
    。
二、新舊法律之比較：
    按行為後法律有變更者，適用行為時之法律，但行為後之法
    律有利於行為人者，適用最有利於行為人之法律，刑法第2
    條第1 項定有明文。再按就法律變更，比較時應就罪刑有關
    之共犯、未遂犯、想像競合犯、牽連犯、連續犯、結合犯，
    以及累犯加重、自首減輕暨其他法定加減原因（如身份加減
    ）與加減例等一切情形，綜其全部罪刑之結果而為比較（最
    高法院95年度第8 次刑庭會議決議參照）。本案被告犯前揭
    事實欄編號一之(一)（即附表一）所示之犯行後，刑法業於94
    年2 月2 日修正公布，95年7 月1 日施行，經查：
  (一)新修正之刑法業已刪除第56條連續犯之規定，此刪除雖非犯
    罪構成要件之變更，惟顯已影響行為人刑罰之法律效果，自
    屬法律有變更。依修正前刑法第56條規定，行為人連續數行
    為而犯同一罪名，僅論以一罪，並加重其刑，而依修正後刑
    法規定，行為人之數犯罪行為，原則須分論併罰，是經比較
    新、舊法結果，應以行為時法即修正前刑法規定對被告較為
    有利。
  (二)新修正刑法業已刪除第55條後段牽連犯之規定，此刪除雖非
    犯罪構成要件之變更，但顯已影響行為人刑罰之法律效果，
    自屬法律有變更。依修正前刑法第55條規定，行為人所犯數
    罪，有方法結果之牽連關係者，得從一重處罰，而依修正後
    刑法規定，行為人之數犯罪行為，原則須分論併罰，是經比
    較新、舊法結果，應以行為時法即修正前刑法規定對被告較
    為有利。
  (三)又關於罰金刑最低數額之規定，依修正前刑法第33條第5 款
    規定，及依現行法規所定貨幣單位折算新臺幣條例規定折算
    後，最低額為銀元1 元即新臺幣3 元，依修正後刑法第33條
    第5 款規定，最低額則為新臺幣1,000 元，經比較結果，應
    以行為時法即修正前刑法規定對被告較為有利。
  (四)又按修正前刑法第67條規定：有期徒刑加減者，其最高度及
    最低度同加減之；第68條規定：拘役或罰金加減者，僅加減
    其最高度。修正後刑法第67條則規定：有期徒刑或罰金加減
    者，其最高度及最低度同加減之；第68條規定：拘役加減者
    ，僅加減其最高度。是刑法罰金刑之加重，依修正後刑法第
    67條規定，其最高度及最低度同加重之，依修正前刑法第68
    條所定，則僅加重其刑之最高度，是經比較結果，以修正前
    刑法67條對被告較為有利。
  (五)綜上所述，有關罰金刑之最低額及罰金刑之加重，以修正前
    刑法規定對被告較有利；且依修正前刑法規定，其所為多次
    犯行，尚得分別依連續犯及牽連犯之規定論以一罪，是經綜
    合比較結果，應以修正前即行為時刑法對被告較為有利，故
    就被告所犯前揭犯行，自應整體適用修正前刑法之相關規定
    論處。
三、論罪科刑部分：
  (一)論罪部分：
    1.犯罪事實一之(一)即附表一之論罪：
      (1)按銀行支票，係以券面載明金額而欲實行其金額之權利
        ，必須佔有該支票，且該支票得自由轉讓，具有流通之
        性質，自係有價證券之一種，以他人空白支票偽填內容
        而資行使者，即屬偽造有價證券（最高法院31年上字第
        409 號判例要旨參照）。次按行使偽造之有價證券以使
        人交付財物，本即含有詐欺之性質，如果所交付之財物
        ，即係該證券本身之價值，其詐欺取財仍屬行使偽造有
        價證券之行為，不另論以詐欺取財罪；但如行使該偽造
        之有價證券，係供擔保或作為新債清償而借款，則其借
        款之行為，已屬行使偽造有價證券行為以外之另一行為
        ，應再論以詐欺取財罪，並依牽連犯關係，從一重處斷
        （最高法院90年度臺上字第5416號裁判意旨可資參酌）
        ，均先予敘明。再支票上之背書，係發票後之另一票據
        行為，行為人在其偽造之支票背面，偽造他人之署押為
        背書並達行使之程度，自足以生損害於該被害人，顯屬
        另一行使偽造私文書之行為，而非僅偽造有價證券之一
        部（最高法院59年臺上字第2588號判例參照）。
      (2)是核被告所為前揭事實欄編號一之(一)所示之犯行（即附
        表一所示之行為），均係犯刑法第201 條第1 項之意圖
        供行使之用而偽造有價證券罪；又被告在如附表一所示
        支票上盜蓋碧礽牙醫診所、告訴人乙○○之大小章，其
        盜用印章之行為，為偽造有價證券之部分行為，不另論
        罪；再被告行使偽造有價證券之輕度行為，為偽造有價
        證券之重度行為所吸收，亦不另論罪。
      (3)又被告為附表一編號1至8、10至11、13至24所示偽造有
        價證券行為後，又未經吳宇謙、何沂珊、吳晏妃之同意
        ，分別擅自在支票背面簽立其等姓名，表示該等支票係
        由吳宇謙、何沂珊或吳晏妃委託金融機構代為取款之意
        ，則被告此部分之行為，均係犯刑法第216 條、第210
        條之行使偽造私文書罪〔公訴意旨雖未論及被告此部分
        之犯行，惟因此部份與檢察官起訴被告偽造有價證券之
        行為有裁判上一罪關係（詳後述），為檢察官起訴效力
        所及，應由本院逕予審酌，附此敘明〕。被告在上開支
        票背面偽以吳宇謙、何沂珊或吳晏妃之名義為委託取款
        背書，其偽造私文書之行為亦為行使偽造私文書之階段
        行為，亦不另論罪。
      (4)被告自93年1 月16日起至95年6 月23日止，先後多次偽
        以「碧礽牙醫診所乙○○」之名義開立支票，其犯罪時
        間緊接，犯罪構成要件相同，顯係基於概括犯意反覆為
        之；又其自93年1 月16日起至95年6 月23日止，多次偽
        以吳佳樺、何怡徵、吳晏妃之名義在支票背面背書，其
        所為多次行使偽造私文書之行為，亦時間緊接，犯罪構
        成要件相同，係基於概括犯意反覆為之，從而，被告所
        犯上開各該偽造有價證券、行使偽造私文書等罪，應依
        修正前刑法第56條規定，分別論以一連續偽造有價證券
        罪及連續行使偽造私文書罪，並均加重其刑。又被告係
        基於「碧礽牙醫診所乙○○」之支票存款帳戶領取款項
        使用之目的，而以碧礽牙醫診所乙○○名義偽開支票，
        又過程中為使款項能順利存入其所使用包括吳宇謙、何
        沂珊、吳晏妃等人之帳戶內，並偽以其等名義為委任取
        款背書，是被告所為連續偽造有價證券、連續行使偽造
        有價證券、連續詐欺取財二罪間，具有方法、結果之牽
        連關係，為牽連犯，應依修正前刑法第55條後段規定，
        從一重論以一個連續偽造有價證券罪。
    2.犯罪事實一之(二)、(三)、(四)之論罪：
      被告所為前揭事實欄編號一之(二)前段所示之行為，係犯刑
      法第336 條第2 項之業務侵占罪；所為前揭事實欄編號一
      之(二)後段所示之犯行，係犯刑法第339 條第1 項之詐欺取
      財罪。被告所為前揭事實欄編號一之(三)所示之行為，係犯
      刑法第336 條第2 項之業務侵占罪；被告所為前揭事實欄
      編號一之(四)所示之行為，係犯刑法第336 條第2 項之業務
      侵占罪。
    3.被告所犯上開連續偽造有價證券、業務侵占罪（共3 罪）
      、詐欺取財等罪間，其犯意各別，行為互殊，應予分論併
      罰。
  (二)再審酌本案被告係因經濟困難，一時思慮未周，偽造上開有
    價證券而觸犯刑章，其行為與大量偽造有價證券致影響社會
    金融秩序之嚴重犯罪情節顯屬相異，因偽造有價證券罪之法
    定刑為3 年以上10年以下有期徒刑，本院經考量後，認為依
    被告犯罪之情狀，縱科以法定最低度刑，顯仍嫌過重，其情
    堪稱可憫，爰就被告所犯之上開連續偽造有價證券罪部分，
    依刑法第59條規定，減輕其刑，並應與上開連續犯之加重事
    由先加重後減輕之。
  (三)爰審酌：被告為告訴人乙○○之姪女，從88年起即任職於碧
    礽牙醫診所，並負責處理該診所財務及在櫃臺處理收費職務
    ，深受告訴人乙○○信賴，而得以保管該診所之大小章及空
    白支票，惟其僅因其在外積欠卡債而經濟困難，竟即辜負告
    訴人乙○○之託付，而偽以「碧礽牙醫診所乙○○」之名義
    開立支票盜領資金，嗣又利用在櫃臺收款之機會，將看診病
    患陳素芳、張逸堂、張國英支付予診所之款項侵占入己，又
    詐騙被害人陳素芳付款給其個人，致使告訴人乙○○受損失
    非輕，本不宜輕縱。惟念及被告犯後坦承犯行，態度良好，
    及其並無前科，素行良好，又參酌於本案審理中，被告同意
    賠償被害人乙○○損失，而與被害人乙○○達成訴訟上和解
    ，承諾賠償被害人乙○○122 萬元，除分別於99年2 月1 日
    、4 月8 日支付10萬元款項，並約定自99年6 月10日起每月
    10日支付5,000 元予被害人等情，有本院99年度附民字第15
    3 號案件之和解筆錄、本院99年2 月1 日、4 月8 日準備程
    序筆錄在卷可參，足見被告尚有悔意；並具體考量被告所犯
    上開各罪之犯罪情節，及被告之生活狀況、智識程度等一切
    情狀，就被告所犯上開各罪，分別量處如主文所示之刑
  (四)又按刑法第51條數罪併罰定執行刑之立法方式，採限制加重
    原則，亦即非以累加方式定應執行刑，該條第5 款即明定：
    「宣告多數有期徒刑者，於各刑中之最長期以上，各刑合併
    之刑期以下，定其刑期。但不得逾30年」，而審酌被告犯上
    開偽造碧礽牙醫診所乙○○之支票以兌領款項花用、侵占看
    診病患繳付之醫療費、要求病患匯款至其個人所用之帳戶內
    等行為，均係在93年至97年任職期間時間，利用其職務上可
    處理該診所款項進出事宜所為之犯行，並分別以相類似之犯
    罪手法均犯之，如以實質累加之方式定應執行刑，則處罰之
    刑度顯將超過其行為之不法內涵，而違反罪責原則，及考量
    因生命有限，刑罰對被告造成之痛苦程度，係隨刑度增加而
    生加乘效果，而非以等比方式增加，是則以隨罪數增加遞減
    其刑罰之方式，當足以評價被告行為之不法性之法理（即多
    數犯罪責任遞減原則），就被告所犯上開各罪所減得之刑與
    所科處之刑，於各刑刑期以上至合併之刑期以下之範圍內，
    定被告應執行刑如主文所示。
  (五)另被告未曾犯罪而受有期徒刑以上刑之宣告，業如前述，其
    因一時失慮，致罹刑典，事後已坦承犯行，深表悔意，經此
    偵審程序及刑之宣告，當知教訓，且考量被告已積極與被害
    人乙○○達成和解，告訴人乙○○並委任告訴代理人到庭表
    示：告訴人願意原諒被告，同意法院給予被告緩刑，但希望
    將被告應持續按照雙方和解條件，如果有一期未付，即撤銷
    緩刑作為緩刑之條件等語（有本院99年8 月2 日準備程序筆
    錄可參，見本院卷第73至74頁），又被告雖亦向陳素芳詐取
    款項，但因告訴人乙○○並未再對陳素芳催討醫藥費用，故
    該部分之損失仍由告訴人乙○○自行吸收，為鼓勵被告持續
    工作履行對告訴人乙○○之損害賠償責任，並尊重告訴人乙
    ○○意願，本院認以暫不執行被告所受宣告之刑較為適當，
    爰依刑法第74條第1 項第1 款規定，併予宣告緩刑5 年，以
    勵自新，又為督促被告持續履行賠償，是爰依刑法第74條第
    2 項第3 款之規定，命被告應以如附表四所示之方式（即被
    告與告訴人乙○○所達成訴訟上和解之條件），支付損害賠
    償予告訴人即被害人乙○○；又如被告違反本院所定上開賠
    償告訴人乙○○之方式而情節重大者，得為撤銷緩刑宣告之
    事由，併予說明（按刑法第74條緩刑之規定，屬純粹刑之執
    行有關之事項，應逕行適用裁判時刑法之規定，而無新舊法
    比較適用之問題）。
  (六)沒收部分：
    1.被告所偽造如附表一編號1 至8 、10至11、13至24所示之
      支票，均應依刑法第205 條之規定，不論是否屬被告所有
      ，於本院所宣告連續偽造有價證券之罪名及所定應執行刑
      項下宣告沒收（如附表二編號1 至8 、10至11、13至24所
      示）。至於各該支票上背面，雖有被告偽造之「吳佳樺」
      、「何怡徵」、「吳晏妃」等人之署押，因該等票據業經
      宣告沒收，是就該等偽造之署押，無庸再為沒收之諭知，
      併予說明（最高法院63年臺上字第2770號判例參照）。
    2.又按票據之偽造，不影響於真正簽名之效力，為票據法第
      15條所明定，支票如已具備形式要件，經行為人在支票背
      面背書，基於票據行為獨立性原則，仍應負背書人責任，
      而因票據權利之行使與票據本身不能分離，為免影響執票
      人權利，不得將支票全部沒收，故此背書部分不在沒收之
      列（最高法院84年臺上字第1550號判例要旨參照）。本案
      被告所偽造如附表編號9 、12所示之支票，均經被告於支
      票背面背書，是應僅就偽造發票人即「碧礽牙醫診所乙○
      ○」部分，在所宣告連續偽造有價證券之罪名及所定應執
      行刑項下宣告沒收之（如附表二編號9、12所示）。
五、不另為無罪之諭知部分：
  (一)公訴意旨另以：被告於附表二（即起訴書附表一編號11部分
    ）所示之時間，在碧礽牙醫診所，意圖供行使之用，而於附
    表二所示之支票上（即票號CI00 00000號支票）填寫如附表
    二所示之發票日、金額，並盜用碧礽牙醫診所之大小章，而
    偽造如附表二所示之支票，進而提示兌現而行使之。是認為
    被告此部分之行為，亦涉犯刑法第201 條之偽造有價證券罪
    嫌等語。
  (二)按被告未經審判證明有罪確定前，推定其為無罪；又犯罪事
    實應依證據認定之，無證據不得認定犯罪事實；又不能證明
    被告犯罪者，應諭知無罪之判決，刑事訴訟法第154 條第1
    項、第2 項及第301 條第1 項分別定有明文。又按被告或共
    犯之自白，不得作為有罪判決之唯一證據，仍應調查其他必
    要之證據，以察其是否與事實相符，同法第156 條第1 項亦
    規定甚明。又按事實之認定，應憑證據，如未能發現相當證
    據，或證據不足以證明，自不能以推測或擬制之方法，為裁
    判基礎（最高法院40年度臺上字第86號判例參照）。另認定
    犯罪事實所憑之證據，雖不以直接證據為限，間接證據亦包
    括在內；然而無論直接或間接證據，其為訴訟上之證明，須
    於通常一般之人不致有所懷疑，而得確信其為真實之程度者
    ，始得據為有罪之認定，倘其證明尚未達到此一程度，而有
    合理之懷疑存在時，即無從為有罪之認定，亦有最高法院76
    年度臺上字第4986號判例可資參照。又按被告或共犯之自白
    ，不得作為有罪判決之唯一證據，仍應調查其他必要之證據
    ，以察其是否與事實相符，刑事訴訟法第156 條第1 項亦定
    有明文。
  (三)經查：檢察官起訴被告此部分之犯罪事實，所憑之證據僅有
    被告之女兒吳晏妃上開郵局，於94年6 月15日有存入票號CI
    0000000 號支票託收得款4 萬元之紀錄，有上開郵局交易明
    細可參（見偵一卷第35頁），惟從該交易明細本身無法確認
    該支票係由何人所開立；又經檢察官及本院二度向彰化銀行
    中崙分行查詢，該行均函覆略稱：票號CI0000000 號支票經
    查無法知悉並取得相關資料等語，有彰化銀行中崙分行97年
    10月31日彰崙字第09702696號函文、99年8 月2 日彰崙字第
    09901755號函文在卷可參（見偵三卷第203 頁，本院卷第75
    頁），再經本院檢視前開「碧礽牙醫診所乙○○」之支票存
    款帳戶查詢資料明細表內容，均未查得該帳戶在94年6 月15
    日有支票號碼為CI0000000 號、金額為4 萬元之支出明細交
    易紀錄（見偵三卷第229 頁），再經本院函詢中華郵政公司
    基隆郵局上開託收支票之支票存款帳戶及所屬金融機構，經
    該局函轉臺北郵局函覆意旨略以：有關提供吳晏妃所立儲金
    帳戶94年6 月15日託收票據相關資料一節，經查已逾保管期
    限，業經銷燬等語，有中華郵政公司基隆郵局99年7 月26日
    基字第0991803539號函文、臺北郵局99年8 月6 日北營字第
    0990026227號函文在卷可參（見本院卷第62、77頁）。從而
    ，依檢察官及本院依職權調查證據結果，均未查得碧礽牙醫
    診所乙○○之前開支票存款帳戶曾經開立該票號CI0000000
    號支票，自難認為該票號CI0000000 號支票係由被告以「碧
    礽牙醫診所乙○○」之名義開立，自應認檢察官起訴被告此
    部分之犯罪嫌疑不足。又按公訴意旨，此部分犯罪事實與前
    揭被告所為偽造有價證券犯行有連續犯之裁判上一罪關係，
    是爰不另為無罪之諭知。
據上論斷，應依刑事訴訟法第299 條第1 項前段，刑法第2 條第
1 項、第201 條第1 項、第216 條、第210 條、第336 條第2 項
、第339 條第1 項、第59條、第51條第5 款、第74條第1 項、第
2 項第3 款，修正前刑法第56條、第55條後段，刑法施行法第1
條之1 ，判決如主文。
本案經檢察官文家倩到庭執行職務
中    華    民    國    99    年    10    月    14    日
                  刑事第十八庭  審判長法  官  彭慶文
                                      法  官  林玉蕙
                                      法  官  陳思帆
上正本證明與原本無異。
如不服本判決應於收受送達後10日內向本院提出上訴書狀，並應
敘述具體理由；其未敘述上訴理由者，應於上訴期間屆滿後20日
內向本院補提理由書（均須按他造當事人之人數附繕本）「切勿
逕送上級法院」。告訴人或被害人如對於本判決不服者，應具備
理由請求檢察官上訴，其上訴期間之計算係以檢察官收受判決正
本之日期為準。
                                      書記官  林素霜
中    華    民    國    99    年    10    月    15    日
附錄本案所犯法條全文
中華民國刑法第201條
（有價證券之偽造變造與行使罪）
意圖供行使之用，而偽造、變造公債票、公司股票或其他有價證
券者，處3 年以上10年以下有期徒刑，得併科3 千元以下罰金。
行使偽造、變造之公債票、公司股票或其他有價證券，或意圖供
行使之用，而收集或交付於人者，處1 年以上7 年以下有期徒刑
，得併科3 千元以下罰金。
中華民國刑法第216條
（行使偽造變造或登載不實之文書罪）
行使第 210 條至第 215 條之文書者，依偽造、變造文書或登載
不實事項或使登載不實事項之規定處斷。
中華民國刑法第210條
（偽造變造私文書罪）
偽造、變造私文書，足以生損害於公眾或他人者，處 5 年以下
有期徒刑。
中華民國刑法第336條
（公務公益侵占罪、業務侵占罪）
對於公務上或因公益所持有之物，犯前條第1 項之罪者，處1 年
以上7 年以下有期徒刑，得併科5 千元以下罰金。
對於業務上所持有之物，犯前條第1 項之罪者，處6 月以上5 年
以下有期徒刑，得併科3 千元以下罰金。
前二項之未遂犯罰之。
中華民國刑法第339條
（普通詐欺罪）
意圖為自己或第三人不法之所有，以詐術使人將本人或第三人之
物交付者，處5 年以下有期徒刑、拘役或科或併科1 千元以下罰
金。
以前項方法得財產上不法之利益或使第三人得之者，亦同。
前二項之未遂犯罰之。
附表一
┌───┬──────┬─────┬────┬────────────┬──────┬──────────┐
│編號  │發票日      │票號      │金額    │行為                    │備註        │證據出處            │
├───┼──────┼─────┼────┼────────────┼──────┼──────────┤
│一    │93年1 月16日│CI0000000 │15,000元│擅自持「碧礽牙醫診所」、│支票背面之背│1.支票影本〔97偵5495│
│      │            │          │        │「乙○○」印章蓋於支票發│書人為吳佳樺│  卷（下稱「偵三卷」│
│      │            │          │        │票人欄位，以「碧礽牙醫診│（已改名「吳│  ）306 頁。        │
│      │            │          │        │所乙○○」名義開立支票後│宇謙」，為吳│2.碧礽牙醫診所乙○○│
│      │            │          │        │，於93年1 月16日持往臺灣│芷榆之前夫）│  之支票存款帳戶交易│
│      │            │          │        │中小企業銀行營業部提示，│            │  明細（偵三卷224 頁│
│      │            │          │        │又擅自在支票背面簽立「吳│            │  ）                │
│      │            │          │        │家樺」，表示由其前夫吳家│            │                    │
│      │            │          │        │樺委託銀行代為取款之意思│            │                    │
│      │            │          │        │。                      │            │                    │
├───┼──────┼─────┼────┼────────────┼──────┼──────────┤
│二    │93年1 月16日│CI0000000 │25,000元│擅自以前開方法開立「碧礽│支票背面之背│1.支票影本（偵三卷  │
│      │            │          │        │牙醫診所乙○○」為發票人│書人為何怡徵│  307 頁）          │
│      │            │          │        │之支票後，於93年1 月16日│（已改名何沂│2.碧礽牙醫診所乙○○│
│      │            │          │        │持往臺灣中小企業銀行營業│珊；為吳宇謙│  之支票存款帳戶交易│
│      │            │          │        │部提示，又擅自在支票背面│之母）      │  明細（偵三卷224 頁│
│      │            │          │        │簽立「何怡徵」，表示由何│            │  ）                │
│      │            │          │        │怡徵委託銀行代為取款之意│            │                    │
│      │            │          │        │思。                    │            │                    │
├───┼──────┼─────┼────┼────────────┼──────┼──────────┤
│三    │93年1 月24日│CI0000000 │25,800元│擅自以前開方法開立「碧礽│同上        │1.支票影本（偵三卷  │
│      │            │          │        │牙醫診所乙○○」為發票人│            │  206 頁）          │
│      │            │          │        │之支票後，於93年2 月23日│            │2.碧礽牙醫診所乙○○│
│      │            │          │        │持往臺灣中小企業銀行營業│            │  之支票存款帳戶交易│
│      │            │          │        │部提示，又擅自在支票背面│            │  明細（偵三卷224 頁│
│      │            │          │        │簽立「何怡徵」，表示由何│            │  ）                │
│      │            │          │        │怡徵委託銀行代為取款之意│            │                    │
│      │            │          │        │思。                    │            │                    │
├───┼──────┼─────┼────┼────────────┼──────┼──────────┤
│四    │93年7月23日 │CI0000000 │130,000 │擅自以前開方法開立「碧礽│支票背面之背│1.支票影本（偵三卷76│
│      │            │          │元      │牙醫診所乙○○」為發票人│書人為「在吳│  頁）              │
│      │            │          │        │之支票後，嗣由其於93年7 │晏妃」。    │2.吳晏妃之基隆八斗子│
│      │            │          │        │月27日持往臺灣企銀南京東│            │  郵局帳戶交易明細〔│
│      │            │          │        │路分行提示，將支票存入其│            │  96年度他字第7231號│
│      │            │          │        │女兒吳晏妃之基隆八斗子郵│            │  案卷（下稱「偵一卷│
│      │            │          │        │局00000000000000號帳戶內│            │  」）33頁          │
│      │            │          │        │，並擅自在支票背面簽立「│            │3.碧礽牙醫診所乙○○│
│      │            │          │        │吳晏妃」，表示由吳晏妃委│            │  之支票存款帳戶交易│
│      │            │          │        │託郵局代為取款之意思。  │            │  明細（偵三卷226 頁│
│      │            │          │        │                        │            │  ）                │
├───┼──────┼─────┼────┼────────────┼──────┼──────────┤
│五    │93年8月27日 │CI0000000 │30,000元│擅自以前開方法開立「碧礽│同上        │1.支票影本（偵三卷  │
│      │            │          │        │牙醫診所乙○○」為發票人│            │  208頁）           │
│      │            │          │        │之支票後，嗣由其於93年8 │            │2.吳晏妃之基隆八斗子│
│      │            │          │        │月31日持往臺灣企銀南京東│            │  郵局帳戶交易明細（│
│      │            │          │        │路分行提示，將支票存入上│            │  偵一卷34頁）      │
│      │            │          │        │開郵局帳戶內兌領，並擅自│            │3.碧礽牙醫診所乙○○│
│      │            │          │        │在支票背面簽立「吳晏妃」│            │  之支票存款帳戶交易│
│      │            │          │        │，表示由吳晏妃委託郵局代│            │  明細（偵三卷226 頁│
│      │            │          │        │為取款之意思。          │            │  ）                │
├───┼──────┼─────┼────┼────────────┼──────┼──────────┤
│六    │93年9月24日 │CK0000000 │22,750元│擅自以前開方法開立「碧礽│同上        │1.支票影本（偵三卷  │
│      │            │          │        │牙醫診所乙○○」為發票人│            │  210 頁）          │
│      │            │          │        │之支票後，嗣由其於93年9 │            │2.吳晏妃之基隆八斗子│
│      │            │          │        │月27日持往臺灣企銀南京東│            │  郵局帳戶交易明細（│
│      │            │          │        │路分行提示，將支票存入吳│            │  偵一卷34頁）      │
│      │            │          │        │晏妃上開郵局帳戶兌領，並│            │3.碧礽牙醫診所乙○○│
│      │            │          │        │擅自在支票上簽立「吳晏妃│            │  之支票存款帳戶交易│
│      │            │          │        │」，表示由吳晏妃委託郵局│            │  明細（偵三卷227 頁│
│      │            │          │        │代為取款之意思。        │            │  ）                │
├───┼──────┼─────┼────┼────────────┼──────┼──────────┤
│七    │93年10月22日│CK0000000 │39,000元│擅自以前開方法開立「碧礽│同上        │1.支票影本（偵三卷  │
│      │            │          │        │牙醫診所乙○○」為發票人│            │  212 頁）          │
│      │            │          │        │之支票後，嗣由其於93年10│            │2.吳晏妃之基隆八斗子│
│      │            │          │        │月22日持往臺灣企銀南京東│            │  郵局帳戶交易明細（│
│      │            │          │        │路分行提示，將支票存入吳│            │  偵一卷34頁）      │
│      │            │          │        │晏妃上開郵局帳戶內兌領，│            │3.碧礽牙醫診所乙○○│
│      │            │          │        │又擅自在支票上簽立「吳晏│            │  之支票存款帳戶交易│
│      │            │          │        │妃」，表示由吳晏妃委託郵│            │  明細（偵三卷227 頁│
│      │            │          │        │局代為取款之意思。      │            │  ）                │
├───┼──────┼─────┼────┼────────────┼──────┼──────────┤
│八    │93年11月26日│CK0000000 │19,600元│擅自以前開方法開立「碧礽│同上        │1.支票影本（偵三卷  │
│      │            │          │        │牙醫診所乙○○」為發票人│            │  214 頁）          │
│      │            │          │        │之支票後，嗣由其於93年11│            │2.吳晏妃之基隆八斗子│
│      │            │          │        │月29日持往臺灣企銀南京東│            │  郵局帳戶交易明細（│
│      │            │          │        │路分行提示，將支票存入其│            │  偵一卷34頁）      │
│      │            │          │        │女兒吳晏妃之上開郵局帳戶│            │3.碧礽牙醫診所乙○○│
│      │            │          │        │內，並擅自在支票上簽立「│            │  之支票存款帳戶交易│
│      │            │          │        │吳晏妃」表示由吳晏妃委託│            │  明細（偵三卷227 頁│
│      │            │          │        │郵局代為取款之意思。    │            │  ）                │
├───┼──────┼─────┼────┼────────────┼──────┼──────────┤
│九    │93年11月26日│CK0000000 │14,800元│擅自以前開方法開立「碧礽│支票背面之背│1.支票影本於（98偵緝│
│      │            │          │        │牙醫診所乙○○」為發票人│書人為甲○○│  127號案卷241 頁） │
│      │            │          │        │之支票後，嗣由其於93年12│。          │2.碧礽牙醫診所乙○○│
│      │            │          │        │月22日持往彰化銀行中崙分│            │  之支票存款帳戶交易│
│      │            │          │        │行提示，將支票存入其本人│            │  明細（偵三卷227 頁│
│      │            │          │        │銀行帳戶內兌領。        │            │  ）                │
├───┼──────┼─────┼────┼────────────┼──────┼──────────┤
│十    │94年1月21日 │CK0000000 │120,000 │擅自以前開方法開立「碧礽│支票背面之背│1.支票影本（偵三卷82│
│      │            │          │元      │牙醫診所乙○○」為發票人│書人為「吳晏│  頁）              │
│      │            │          │        │之支票後，嗣由其於94年1 │妃」。      │2.吳晏妃之基隆八斗子│
│      │            │          │        │月21日持往臺灣企銀南京東│            │  郵局帳戶交易明細（│
│      │            │          │        │路分行提示，將支票存入其│            │  偵一卷35頁）      │
│      │            │          │        │女兒吳晏妃之上開郵局帳戶│            │3.碧礽牙醫診所乙○○│
│      │            │          │        │內兌領，並在支票背面擅自│            │  之支票存款帳戶交易│
│      │            │          │        │簽立「吳晏妃」，表示由吳│            │  明細（偵三卷228 頁│
│      │            │          │        │晏妃委託郵局取款之意思。│            │  ）                │
├───┼──────┼─────┼────┼────────────┼──────┼──────────┤
│十一  │94年6月24日 │CK0000000 │120,000 │擅自以前開方法開立「碧礽│同上        │1.支票影本（偵三卷79│
│      │            │          │元      │牙醫診所乙○○」為發票人│            │  頁）              │
│      │            │          │        │之支票後，嗣由其於94年6 │            │2.吳晏妃之基隆八斗子│
│      │            │          │        │月24日持往臺灣企銀南京東│            │  郵局帳戶交易明細（│
│      │            │          │        │路分行提示，將款項存入其│            │  偵一卷35頁）      │
│      │            │          │        │女兒吳晏妃之上開郵局帳戶│            │3.碧礽牙醫診所乙○○│
│      │            │          │        │內兌領，並在支票背面簽立│            │  之支票存款帳戶交易│
│      │            │          │        │「吳晏妃」，表示由吳晏妃│            │  明細（偵三卷229 頁│
│      │            │          │        │委託郵局取款之意思。    │            │  ）                │
├───┼──────┼─────┼────┼────────────┼──────┼──────────┤
│十二  │94年9 月23日│CK0000000 │5,700 元│擅自以前開方法開立「碧礽│支票背面之背│1.支票影本（偵三卷83│
│      │            │          │        │牙醫診所乙○○」為發票人│書人為甲○○│  頁）              │
│      │            │          │        │之支票後，嗣由其於94年10│。          │2.吳晏妃之基隆八斗子│
│      │            │          │        │月13日持往銀行提示，將支│            │  郵局帳戶交易明細（│
│      │            │          │        │票存入其本人銀行內帳戶兌│            │  偵一卷35頁）      │
│      │            │          │        │領。                    │            │3.碧礽牙醫診所乙○○│
│      │            │          │        │                        │            │  之支票存款帳戶交易│
│      │            │          │        │                        │            │  明細（偵三卷230 頁│
│      │            │          │        │                        │            │  ）                │
├───┼──────┼─────┼────┼────────────┼──────┼──────────┤
│十三  │94年10月21日│CK0000000 │30,000元│擅自以前開方法開立「碧礽│支票背面之背│1.支票影本（偵三卷80│
│      │            │          │        │牙醫診所乙○○」為發票人│書人為「在吳│  頁）              │
│      │            │          │        │之支票後，嗣由其於94年10│晏妃」。    │2.吳晏妃之基隆八斗子│
│      │            │          │        │月21日持往臺灣企銀南京東│            │  郵局帳戶交易明細（│
│      │            │          │        │路分行提示，將款項存入其│            │  偵一卷36頁）      │
│      │            │          │        │女兒吳晏妃之上開郵局帳戶│            │3.碧礽牙醫診所乙○○│
│      │            │          │        │內兌領，並在支票背面簽立│            │  之支票存款帳戶交易│
│      │            │          │        │「吳晏妃」，表示由吳晏妃│            │  明細（偵三卷230 頁│
│      │            │          │        │委託郵局取款之意思。    │            │  ）                │
├───┼──────┼─────┼────┼────────────┼──────┼──────────┤
│十四  │94年11月25日│CL0000000 │18,260元│擅自以前開方法開立「碧礽│同上        │1.支票影本（偵三卷81│
│      │            │          │        │牙醫診所乙○○」為發票人│            │  頁）              │
│      │            │          │        │之支票後，嗣由其於94年12│            │2.吳晏妃之基隆八斗子│
│      │            │          │        │月19日持往臺灣企銀南京東│            │  郵局帳戶交易明細（│
│      │            │          │        │路分行提示，將款項存入其│            │  偵一卷36頁）      │
│      │            │          │        │女兒吳晏妃之上開郵局帳戶│            │3.碧礽牙醫診所乙○○│
│      │            │          │        │內兌領，並在支票背面簽立│            │  之支票存款帳戶交易│
│      │            │          │        │「吳晏妃」，表示由吳晏妃│            │  明細（偵三卷231 頁│
│      │            │          │        │委託郵局取款之意思。    │            │  ）                │
├───┼──────┼─────┼────┼────────────┼──────┼──────────┤
│十五  │94年12月23日│CL0000000 │18,000元│擅自以前開方法開立「碧礽│同上        │1.支票影本（偵三卷  │
│      │            │          │        │牙醫診所乙○○」為發票人│            │  217 頁）          │
│      │            │          │        │之支票後，嗣由其於95年1 │            │2.吳晏妃之基隆八斗子│
│      │            │          │        │月2 日持往臺灣企銀南京東│            │  郵局帳戶交易明細（│
│      │            │          │        │路分行提示，將款項存入其│            │  偵一卷36頁）      │
│      │            │          │        │女兒吳晏妃之上開郵局帳戶│            │                    │
│      │            │          │        │內兌領，並在支票背面簽立│            │                    │
│      │            │          │        │「吳晏妃」，表示由吳晏妃│            │                    │
│      │            │          │        │委託郵局取款之意思。    │            │                    │
├───┼──────┼─────┼────┼────────────┼──────┼──────────┤
│十六  │95年1月20日 │CL0000000 │120,000 │擅自以前開方法開立「碧礽│同上        │1.支票影本（偵三卷85│
│      │            │          │元      │牙醫診所乙○○」為發票人│            │  頁）              │
│      │            │          │        │之支票後，嗣由其於95年1 │            │2.吳晏妃之基隆八斗子│
│      │            │          │        │月20日持往臺灣企銀南京東│            │  郵局帳戶交易明細（│
│      │            │          │        │路分行提示，將款項存入其│            │  偵一卷36頁）      │
│      │            │          │        │女兒吳晏妃之上開郵局帳戶│            │3.碧礽牙醫診所乙○○│
│      │            │          │        │內兌領，並在支票背面簽立│            │  之支票存款帳戶交易│
│      │            │          │        │「吳晏妃」，表示由吳晏妃│            │  明細（偵三卷232頁 │
│      │            │          │        │委託郵局取款之意思。    │            │  ）                │
├───┼──────┼─────┼────┼────────────┼──────┼──────────┤
│十七  │95年1月20日 │CL0000000 │16,200元│擅自以前開方法開立「碧礽│同上        │1.支票影本（偵三卷86│
│      │            │          │        │牙醫診所乙○○」為發票人│            │  頁）              │
│      │            │          │        │之支票後，嗣由其於95年1 │            │2.吳晏妃之基隆八斗子│
│      │            │          │        │月23日持往臺灣企銀南京東│            │  郵局帳戶交易明細（│
│      │            │          │        │路分行提示，將款項存入其│            │  偵一卷36頁）      │
│      │            │          │        │女兒吳晏妃之上開郵局帳戶│            │3.碧礽牙醫診所乙○○│
│      │            │          │        │內兌領，並在支票背面簽立│            │  之支票存款帳戶交易│
│      │            │          │        │「吳晏妃」，表示由吳晏妃│            │  明細（偵三卷232頁 │
│      │            │          │        │委託郵局取款之意思。    │            │  ）                │
├───┼──────┼─────┼────┼────────────┼──────┼──────────┤
│十八  │95年2月24日 │CL0000000 │30,000元│擅自以前開方法開立「碧礽│同上        │1.支票影本（偵三卷87│
│      │            │          │        │牙醫診所乙○○」為發票人│            │  頁）              │
│      │            │          │        │之支票後，嗣由其於95年2 │            │2.吳晏妃之基隆八斗子│
│      │            │          │        │月27日持往臺灣企銀南京東│            │  郵局帳戶交易明細（│
│      │            │          │        │路分行提示，將款項存入其│            │  偵一卷37頁）      │
│      │            │          │        │女兒吳晏妃之上開郵局帳戶│            │3.碧礽牙醫診所乙○○│
│      │            │          │        │內兌領，並在支票背面簽立│            │  之支票存款帳戶交易│
│      │            │          │        │「吳晏妃」，表示由吳晏妃│            │  明細（偵三卷232頁 │
│      │            │          │        │委託郵局取款之意思。    │            │  ）                │
├───┼──────┼─────┼────┼────────────┼──────┼──────────┤
│十九  │95年3月24日 │CL0000000 │18,000元│擅自以前開方法開立「碧礽│同上        │1.支票影本（偵三卷  │
│      │            │          │        │牙醫診所乙○○」為發票人│            │  219 頁）          │
│      │            │          │        │之支票後，嗣由其於95年3 │            │2.吳晏妃之基隆八斗子│
│      │            │          │        │月24日持往臺灣企銀南京東│            │  郵局帳戶交易明細（│
│      │            │          │        │路分行提示，將款項存入其│            │  偵一卷37頁）      │
│      │            │          │        │女兒吳晏妃之上開郵局帳戶│            │3.碧礽牙醫診所乙○○│
│      │            │          │        │內兌領，並在支票背面簽立│            │  之支票存款帳戶交易│
│      │            │          │        │「吳晏妃」，表示由吳晏妃│            │  明細（偵三卷232頁 │
│      │            │          │        │委託郵局取款之意思。    │            │  ）                │
├───┼──────┼─────┼────┼────────────┼──────┼──────────┤
│ 二十 │95年4月21日 │CL0000000 │18,325元│擅自以前開方法開立「碧礽│同上        │1.支票影本（偵三卷  │
│      │            │          │        │牙醫診所乙○○」為發票人│            │  92頁）            │
│      │            │          │        │之支票後，嗣由其於95年4 │            │2.吳晏妃之基隆八斗子│
│      │            │          │        │月21日持往臺灣企銀南京東│            │  郵局帳戶交易明細（│
│      │            │          │        │路分行提示，將款項存入其│            │  偵一卷38頁）      │
│      │            │          │        │女兒吳晏妃之上開郵局帳戶│            │3.碧礽牙醫診所乙○○│
│      │            │          │        │內兌領，並在支票背面簽立│            │  之支票存款帳戶交易│
│      │            │          │        │「吳晏妃」，表示由吳晏妃│            │  明細（偵三卷233頁 │
│      │            │          │        │委託郵局取款之意思。    │            │  ）                │
├───┼──────┼─────┼────┼────────────┼──────┼──────────┤
│ 二一 │95年5月26日 │AN0000000 │13,000元│擅自以前開方法開立「碧礽│同上        │1.支票影本（偵三卷  │
│      │            │          │        │牙醫診所乙○○」為發票人│            │  88頁）            │
│      │            │          │        │之支票後，嗣由其於95年5 │            │2.吳晏妃之基隆八斗子│
│      │            │          │        │月26日持往臺灣企銀南京東│            │  郵局帳戶交易明細（│
│      │            │          │        │路分行提示，將款項存入其│            │  偵一卷38頁）      │
│      │            │          │        │女兒吳晏妃之上開郵局帳戶│            │3.碧礽牙醫診所乙○○│
│      │            │          │        │內兌領，並在支票背面簽立│            │  之支票存款帳戶交易│
│      │            │          │        │「吳晏妃」，表示由吳晏妃│            │  明細（偵三卷233頁 │
│      │            │          │        │委託郵局取款之意思。    │            │  ）                │
├───┼──────┼─────┼────┼────────────┼──────┼──────────┤
│ 二二 │95年5月26日 │CL0000000 │25,840元│擅自以前開方法開立「碧礽│同上        │1.支票影本（偵三卷  │
│      │            │          │        │牙醫診所乙○○」為發票人│            │  89頁反面）        │
│      │            │          │        │之支票後，嗣由其於95年5 │            │2.吳晏妃之基隆八斗子│
│      │            │          │        │月26日持往臺灣企銀南京東│            │  郵局帳戶交易明細（│
│      │            │          │        │路分行提示，將款項存入其│            │  偵一卷38頁）      │
│      │            │          │        │女兒吳晏妃之上開郵局帳戶│            │3.碧礽牙醫診所乙○○│
│      │            │          │        │內兌領，並在支票背面簽立│            │  之支票存款帳戶交易│
│      │            │          │        │「吳晏妃」，表示由吳晏妃│            │  明細（偵三卷233頁 │
│      │            │          │        │委託郵局取款之意思。    │            │  ）                │
├───┼──────┼─────┼────┼────────────┼──────┼──────────┤
│ 二三 │95年6月23日 │CL0000000 │120,000 │擅自以前開方法開立「碧礽│同上        │1.支票影本（偵三卷  │
│      │            │          │元      │牙醫診所乙○○」為發票人│            │  92頁反面）        │
│      │            │          │        │之支票後，嗣由其於95年5 │            │2.吳晏妃之基隆八斗子│
│      │            │          │        │月26日持往臺灣企銀南京東│            │  郵局帳戶交易明細（│
│      │            │          │        │路分行提示，將款項存入其│            │  偵一卷38頁）      │
│      │            │          │        │女兒吳晏妃之上開郵局帳戶│            │3.碧礽牙醫診所乙○○│
│      │            │          │        │內兌領，並在支票背面簽立│            │  之支票存款帳戶交易│
│      │            │          │        │「吳晏妃」，表示由吳晏妃│            │  明細（偵三卷233頁 │
│      │            │          │        │委託郵局取款之意思。    │            │  ）                │
├───┼──────┼─────┼────┼────────────┼──────┼──────────┤
│ 二四 │95年6月23日 │CL0000000 │16,000元│擅自以前開方法開立「碧礽│同上        │1.支票影本（偵三卷  │
│      │            │          │        │牙醫診所乙○○」為發票人│            │  93頁）            │
│      │            │          │        │之支票後，嗣由其於95年5 │            │2.吳晏妃之基隆八斗子│
│      │            │          │        │月26日持往臺灣企銀南京東│            │  郵局帳戶交易明細（│
│      │            │          │        │路分行提示，將款項存入其│            │  偵一卷38頁）      │
│      │            │          │        │女兒吳晏妃之上開郵局帳戶│            │3.碧礽牙醫診所乙○○│
│      │            │          │        │內兌領，並在支票背面簽立│            │  之支票存款帳戶交易│
│      │            │          │        │「吳晏妃」，表示由吳晏妃│            │  明細（偵三卷233頁 │
│      │            │          │        │委託郵局取款之意思。    │            │  ）                │
└───┴──────┴─────┴────┴────────────┴──────┴──────────┘
附表二（不另為無罪諭知部分）：
┌───┬──────┬─────┬────┬────────────┐
│編號  │起訴書所稱發│起訴書所稱│起訴書所│說明                    │
│      │票日期      │票號      │記載之發│                        │
│      │            │          │票金額  │                        │
├───┼──────┼─────┼────┼────────────┤
│ 一   │94年6月15日 │CI0000000 │40,000元│僅吳晏妃之上開郵局有存入│
│      │            │          │        │該票號CI0000000 號支票之│
│      │            │          │        │紀錄，但經查詢彰化銀行中│
│      │            │          │        │崙分行，並未查得乙○○之│
│      │            │          │        │前開支票存款帳戶有開立該│
│      │            │          │        │支票或有相關之支出明細。│
└───┴──────┴─────┴────┴────────────┘
附表三（應沒收物品一覽表）：
┌───┬──────┬─────┬─────┬──────┬──────┐
│編號  │發票日      │票號      │金額      │應沒收部分  │備註        │
├───┼──────┼─────┼─────┼──────┼──────┤
│  一  │93年1 月16日│CI0000000 │15,000元  │全部        │支票背面之背│
│      │            │          │          │            │書人為「吳家│
│      │            │          │          │            │樺」        │
├───┼──────┼─────┼─────┼──────┼──────┤
│  二  │93年1 月16日│CI0000000 │25,000元  │全部        │支票背面之背│
│      │            │          │          │            │書人為「何怡│
│      │            │          │          │            │徵」        │
├───┼──────┼─────┼─────┼──────┼──────┤
│  三  │93年1 月24日│CI0000000 │25,800元  │全部        │同上        │
├───┼──────┼─────┼─────┼──────┼──────┤
│  四  │93年7月23日 │CI0000000 │130,000 元│全部        │支票背面之背│
│      │            │          │          │            │書人為「吳晏│
│      │            │          │          │            │妃」        │
├───┼──────┼─────┼─────┼──────┼──────┤
│  五  │93年8月27日 │CI0000000 │30,000元  │全部        │同上        │
├───┼──────┼─────┼─────┼──────┼──────┤
│  六  │93年9月24日 │CK0000000 │22,750元  │全部        │同上        │
├───┼──────┼─────┼─────┼──────┼──────┤
│  七  │93年10月22日│CK0000000 │39,000元  │全部        │同上        │
├───┼──────┼─────┼─────┼──────┼──────┤
│  八  │93年11月26日│CK0000000 │19,600元  │全部        │同上        │
├───┼──────┼─────┼─────┼──────┼──────┤
│  九  │93年11月26日│CK0000000 │14,800元  │關於發票人「│支票背面之背│
│      │            │          │          │碧礽牙醫診所│書人為甲○○│
│      │            │          │          │乙○○」部分│。          │
│      │            │          │          │            │            │
├───┼──────┼─────┼─────┼──────┼──────┤
│  十  │94年1月21日 │CK0000000 │120,000 元│全部        │支票背面之背│
│      │            │          │          │            │書人為「吳晏│
│      │            │          │          │            │妃」        │
├───┼──────┼─────┼─────┼──────┼──────┤
│ 十一 │94年6月24日 │CK0000000 │120,000 元│全部        │同上        │
│      │            │          │          │            │            │
├───┼──────┼─────┼─────┼──────┼──────┤
│ 十二 │94年9 月23日│CK0000000 │5,700 元  │關於發票人「│支票背面之背│
│      │            │          │          │碧礽牙醫診所│書人為甲○○│
│      │            │          │          │乙○○」部分│。          │
│      │            │          │          │            │            │
├───┼──────┼─────┼─────┼──────┼──────┤
│ 十三 │94年10月21日│CK0000000 │30,000元  │全部        │支票背面之背│
│      │            │          │          │            │書人為「吳晏│
│      │            │          │          │            │妃」。      │
├───┼──────┼─────┼─────┼──────┼──────┤
│ 十四 │94年11月25日│CL0000000 │18,260元  │全部        │同上        │
├───┼──────┼─────┼─────┼──────┼──────┤
│ 十五 │94年12月23日│CL0000000 │18,000元  │全部        │同上        │
├───┼──────┼─────┼─────┼──────┼──────┤
│ 十六 │95年1月20日 │CL0000000 │120,000 元│全部        │同上        │
├───┼──────┼─────┼─────┼──────┼──────┤
│ 十七 │95年1月20日 │CL0000000 │16,200元  │全部        │同上        │
├───┼──────┼─────┼─────┼──────┼──────┤
│ 十八 │95年2月24日 │CL0000000 │30,000元  │全部        │同上        │
├───┼──────┼─────┼─────┼──────┼──────┤
│ 十九 │95年3月24日 │CL0000000 │18,000元  │全部        │同上        │
├───┼──────┼─────┼─────┼──────┼──────┤
│ 二十 │95年4月21日 │CL0000000 │18,325元  │全部        │同上        │
├───┼──────┼─────┼─────┼──────┼──────┤
│ 二一 │95年5月26日 │AN0000000 │13,000元  │全部        │同上        │
├───┼──────┼─────┼─────┼──────┼──────┤
│ 二二 │95年5月26日 │CL0000000 │25,840元  │全部        │同上        │
├───┼──────┼─────┼─────┼──────┼──────┤
│ 二三 │95年6月23日 │CL0000000 │120,000 元│全部        │同上        │
├───┼──────┼─────┼─────┼──────┼──────┤
│ 二四 │95年6月23日 │CL0000000 │16,000元  │全部        │同上        │
└───┴──────┴─────┴─────┴──────┴──────┘
附表四：
被告應給付被害人乙○○新臺幣壹佰貳拾貳萬元。給付方式為：
被告先行給付貳拾萬元（分別已於九十九年二月一日、九十九年
四月八日當庭支付完畢），其餘款項新臺幣壹佰零貳萬元則分期
給付，每月支付新臺幣伍仟元，自民國九十九年六月十日起，於
每月十日匯款至被害人所指定之帳戶內，至清償完畢為止，如有
一期未履行，視為全部到期。

司法院資訊處製作；財團法人民間司法改革基金會備份。
